臺灣雲林地方法院民事判決　　　　　　　　96年度訴字第25號
原　　　告　乙○○
訴訟代理人　林重仁律師
被　　　告　甲○○
訴訟代理人　簡承佑律師
　　　　　　張育誠律師
上列當事人間請求拆屋還地事件，經本院於中華民國96年03月08
日言詞辯論終結，判決如下：
    主    文
被告應將坐落於雲林縣莿桐鄉○○段四二七、四二六地號土地上
如附圖所示編號（Ａ）部分面積0.0137公頃鐵架錏板屋、編號（
Ｂ）部分面積0.0024公頃錏板頂涼棚、編號（Ｃ）部分面積0.00
25公頃木柱帆布頂涼棚之地上物拆除，並將上開土地返還原告。
訴訟費用新臺幣壹萬肆仟壹佰陸拾柒元由被告負擔。
    事實及理由
一、兩造之聲明：
  (一)原告方面：詳如主文第1 項所示。
  (二)被告方面：原告之訴駁回。
二、原告起訴主張：坐落於雲林縣莿桐鄉○○段427 地號（重測
    前為樹子腳段616-4 地號）及同段426 地號（重測前為樹子
    腳段616-168 地號）土地（下稱系爭2 筆土地），原為訴外
    人林施梅花所有，原告係於民國（下同）94年10月24日向本
    院投標購買而取得，茲因被告所有之詳如雲林縣斗六地政事
    務所95年03月17日複丈成果圖（下稱附圖）所示之編號（Ａ
    ）鐵架錏板屋面積0.0137公頃、編號（Ｂ）錏板頂涼棚面積
    0.0024公頃、編號（Ｃ）木柱帆布頂涼棚面積0.0025公頃之
    地上物（下稱系爭地上物），無權占用原告所有之系爭2 筆
    土地，爰依民法第767 條規定，訴請被告將詳如附圖所示編
    號（Ａ）、（Ｂ）、（Ｃ）之地上物予以拆除，並將占用部
    分之土地返還原告等語。
三、被告則以：系爭2 筆土地既係由原所有權人林施梅花同意被
    告在其上興建地上物使用，應認詳如附圖所示編號（Ａ）、
    （Ｂ）、（Ｃ）之地上物原有合法使用權源存在，嗣原告雖
    因拍賣取得系爭2 筆土地之所有權，亦應推定上開地上物在
    得使用期限內，有合法使用權源存在，而屬有權占用並非無
    權占用等情置辯。
四、法院之判斷：
  (一)本件不爭執與爭執事項：
    1.兩造不爭執事項：
    　(1)系爭2 筆土地原為訴外人林施梅花所有，原告係於94年
      　10月24日自本院民事執行處94年度執字第1958號強制執
        行程序中投標取得所有權。
    　(2)系爭土地前於93年05月間由訴外人林施梅花出租予訴外
      　人黃國銘。
    　(3)系爭土地上有詳如附圖所示編號（Ａ）、（Ｂ）、（Ｃ
      　）面積之地上物坐落其上。
    　(4)系爭地上物係屬被告所有。
      以上事實，有土地登記第二類謄本2 份、重測前土地登記
      第一類謄本影本2 份、雲林縣斗六地政事務所土地複丈結
      果圖說1 份（見95年度六簡調字第184 號卷第05頁至第09
      頁）、房屋租賃契約書影本1 份（見本院卷第16頁至第18
      頁），並經本院依職權調閱本院94年度執字第1958號強制
      執行卷宗，審閱無訛，復為兩造所不爭執，自堪信為真實
      。
    2.爭執事項：
      (1)系爭地上物占用系爭2 筆土地，是否屬無權占用？
      (2)原告訴請被告拆除系爭地上物並返還所占用之土地，是
        否有理由？
  (二)茲就上述爭執事項，析述本院得心證之理由如下：
    1.土地及其土地上之房屋同屬一人所有，而僅將土地或僅將
      房屋所有權讓與他人，或將土地及房屋同時或先後讓與相
      異之人時，土地受讓人或房屋受讓人與讓與人間或房屋受
      讓人與土地受讓人間，推定在房屋得使用期限內，有租賃
      關係。其期限不受民法第449 條第1 項規定之限制，民法
      第425 條之1 定有明文。而參諸本條立法意旨：土地及房
      屋為各別之不動產，各得單獨為交易之標的，惟房屋性質
      上不能與土地分離而存在，故土地及其地上之房屋同屬一
      人所有，而僅將土地或僅將房屋所有權讓與他人，或將土
      地及房屋同時或先後讓與相異之人時，實務上見解（最高
      法院48年臺上字第1457號判例、73年05月08日73年度第5
      次民事庭會議決議參照）認為除有特別約定外，應推斷土
      地受讓人默許房屋受讓人繼續使用土地，但應支付相當代
      價，故其法律關係之性質，當屬租賃，為杜爭議並期明確
      ，爰將其明文化。準此，該法條係將最高法院48年度臺上
      字第1457號判例意旨明文化，則此規定之適用，自以土地
      及建物同屬一人所有為其要件，然查，被告在系爭2 筆土
      地搭蓋系爭地上物時，系爭2 筆土地為訴外人林施梅花所
      有，並非被告所有之事實，為兩造所不爭執，已於前述，
      是本件既與法定租賃權之要件不符，被告辯稱仍應推定系
      爭地上物在得使用期限內，有上開規定之適用，而認有合
      法占有使用系爭2 筆土地之權源乙節，自難憑採。
    2.縱認訴外人林施梅花曾同意被告在系爭土地上興建系爭地
      上物乙節屬實，而認訴外人林施梅花與被告間有使用借貸
      關係存在，惟基於「債之相對性」，被告仍無從對原告主
      張有權占用，是被告此部分之辯解，亦屬無據。
    3.綜上，被告所有之系爭地上物無權占用系爭2 筆土地乙節
      ，應可認定。
  (三)所有人對於無權占有或侵奪其所有物者，得請求返還之。對
    於妨害其所有權者，得請求除去之。有妨害其所有權之虞者
    ，得請求防止之，民法第767 條定有明文。本件被告所有之
    系爭地上物並無占有系爭2 筆土地之正當權源，已如上所述
    ，從而，原告依民法第767 條前段之規定，請求被告將附圖
    所示編號（Ａ）、（Ｂ）、（Ｃ）之地上物拆除後，將土地
    交還原告，於法有據，應予准許。
五、本件事證已臻明確，兩造其餘攻擊防禦方法及舉證，核與本
    件判決結果不生影響，爰不一一詳為論述，附此敘明。
六、訴訟費用負擔之依據：民事訴訟法第78條。
中　　華　　民　　國　　96　　年　　3 　　月　　22　　日
                  民事第一庭    法  官  許佩如
以上正本係照原本作成。
如對本判決上訴，須於判決送達後20日內向本院提出上訴狀。
中　　華　　民　　國　　96　　年　　3 　　月　　22　　日
                                書記官　蔡嘉萍
